【裁判字號】    89,國貿更,1
【裁判日期】    921229
【裁判案由】    給付貨款
【裁判全文】
臺灣臺北地方法院民事判決                          八十九年度國貿更字第一號
    原      告  金獅私人有限公司 SINGAMAS COMPANY PTE LTD
    法定代理人  呂世界
    訴訟代理人  張勤
    複  代理人  謝諒獲律師
    被      告  高怡興業有限公司
  兼法定代理人  丁○○
    被      告  甲○○
    被      告  己○○
    被      告  怡寶開發有限公司
  兼法定代理人  辛○○
    被      告  戊○○
    被      告  丙○○
    被      告  乙○○
    被      告  吉岩開發有限公司
    法定代理人  丁○○
    被      告  庚○○
    共      同
    訴訟代理人  楊雅惠律師
    複代理人    陳建宏律師
當事人間給付貨款等事件，本院於九十二年十二月八日言詞辯論終結，判決如下：
    主  文
原告之訴及假執行之聲請駁回。
訴訟費用由原告負擔。
    事  實
甲、原告方面：未於最後言詞辯論期日到場，據其之前聲明及陳述略以：
一、聲明：如附件一所示。
二、陳述：
（一）被告丁○○、甲○○、己○○、戊○○、丙○○、乙○○、辛○○相繼以被告
      高怡興業有限公司、怡寶開發有限公司、吉岩開發有限公司名義，向原告訂購
      花岡石，共積欠貨款美金六十八萬八千零八十四元九角八分，為此依買賣價金
      給付請求權、票款給付請求權、侵權、公司法、法理，部分請求被告連帶給付
      如訴之聲明所示。
（二）被告丁○○、高怡興業有限公司、吉岩開發有限公司、辛○○自八十四年九月
      五日起至八十八年二月一日止，相繼向原告借款，經原告匯入高怡興業有限公
      司、吉岩開發有限公司，至少美金七萬一千五百五十四元三角一分，匯入被告
      丁○○、辛○○帳戶至少美金十七萬三百六十二元五角及新加坡幣四十六萬一
      千零八十元三角一分，共計美金五十七萬一千二百五十九元八角八分，為此依
      買賣價金給付請求權、票款給付請求權、侵權、公司法、法理、借款返還請求
      權，部分請求被告連帶給付如訴之聲明所示。
三、證據：提出匯票、貨款帳單、保險單、匯款明細表、借款要求信為證。
二、被告方面：
一、聲明：如主文第一項所示。
二、陳述：
（一）被告高怡興業有限公司並未向原告購買花岡石，被告高怡興業有限公司係與原
      告合夥從事花岡石銷售業務，雙方約定銷售所得各分得百分之五十，此由原告
      於八十八年五月十六日，致函台灣桂賢公司，表示花岡石係委由高怡興業有限
      公司的丁○○代為促銷，由於業務改組將於等語，可以證明。另由雙方合作多
      年來之對帳單及分配明細，其上均明原告百分之五十、被告百分之五十分配利
      潤及分擔成本，及合資公司之記載，亦可證明。另依原告傳真予被告高怡興業
      有限公司之函件亦載明，我們如何如何，足證雙方就礦石運來台灣銷售，確係
      合夥關係。原告所提匯款，是雙方合夥銷售礦石，原告通知出賣人及運輸公司
      放貨於被告高怡興業有限公司，由被告高怡興業有限公司負責銷售，雙方結算
      時，自會將匯票結清。又雙方業於八十八年四月一日結束合作關係。原告任擇
      雙方業務合作過程中，單方提出之請款單，指為買賣關係存在之證明，向本院
      請求給付貨款及買賣價金，又對其他無關之被告請求，並不可取。
（二）原告所提被告辛○○之傳真信函，並非借款，而是基於上述合夥關係請求原告
      給付應分配予被告高怡興業有限公司之利潤，原告所提匯款明細表，是原告基
      於雙方合夥關係所應負擔之款項。
（三）原告無非法人團體資格，不具當事人能力，退步言之，亦應依民事訴訟法第九
      十六條規定，供訴訟費用擔保。
（四）不同意原告追加庚○○為被告。
三、證據：提出原告公司啟事、利潤分配表、傳真函為證。
    理  由
甲、程序方面：
（一）按未經認許其成立之外國法人，雖不能認其為法人，然仍不失為非法人團體，
      苟該非法人團體設有代表人或管理人者，依民事訴訟法第四十條第三項規定，
      有當事人能力，至其在我國是否設有事務所或營業所，則非所問（最高法院五
      十年台上字第一八九八號民事判例參照）。查原告為新加坡合法設立之公司，
      第○八四三號函在卷可稽（見本院卷第一宗第二五八頁），應認原告符合非法
      人團體之要件，具有當事人能力。
（二）按被告已為本案之言詞辯論者，不得聲請命原告供擔保，民事訴訟法第九十七
      條定有明文。本件被告於本案言詞辯論後，至九十年九月三日始聲請原告為訴
      訟費用之擔保（見本院卷第一宗第一六六頁），依上開規定，自不應准許。
（三）原告於九十年八月六日，具狀追加庚○○為被告（見本院卷第一宗第一四五頁
      ），並於九十年七月十二日追加備位聲明（見本院卷第一宗第一二四頁）。查
      原告追加請求與起訴請求之基礎事實同一，依民事訴訟法第二百五十五條第一
      項第二款規定，原告為訴之追加，應予准許。
（四）原告於本件委任張勤為訴訟代理人，張勤複委任謝諒獲律師為複代理人（見本
      院卷第一宗第一七六、一七七頁），原告及張勤並書明以台北郵政一一七之三
      一七號信箱為住居所，原告於九十二年九月十五日委任盧怡玲、陳皇均閱卷時
      ，原告亦書明以台北郵政一一七之三一七號信箱為住居所，本院於九十二年十
      一月十九日將通知九十二年十二月八日言詞辯論期日之裁定書，寄達台北郵政
      一一七之三一七號信箱，雖遭招領逾期退回，惟當事人如以租用之郵局專用信
      箱作為送達處所並向法院陳明後，法院自應向該郵局專用信箱送達，且以應受
      用信箱實際取出，或未依置於專用信箱內之通知單或通知小牌所示向郵局領取
      郵件而有不同。況原告於九十二年十一月二十四日委任盧怡玲、陳皇均閱卷時
      ，亦已將閱覽所得九十二年十二月八日言詞辯論期日通知之內容文件，轉交原
      告，應認原告就九十二年十二月八日言詞辯論期日通知之裁定書，已受合法送
      達，而未於言詞辯論期日到場，核無民事訴訟法第三百八十六條各款所列情形
      ，爰依被告之聲請，由其一造辯論而為判決。
乙、實體方面：
一、原告主張被告向原告訂購花岡石，共積欠貨款美金六十八萬八千零八十四元九角
    八分等情，並提出匯票、貨款帳單、保險單為證。惟此為被告所否認，並辯稱：
    兩造間並無買賣關係，被告高怡興業有限公司曾與原告合夥從事花岡石銷售業務
    ，原告所提匯款，是通知出賣人及運輸公司放貨於被告高怡興業有限公司，由被
    告高怡興業有限公司負責銷售，雙方結算時，自會將匯票結清等語。查原告曾於
    八十八年五月十六日，致函台灣桂賢公司，表示花岡石係委由高怡興業有限公司
    的丁○○代為促銷，由於業務改組等語（見本院卷第一宗第五三頁）。原告製作
    之對帳單，亦載明ＪＯＩＮＴ  ＶＥＮＴＵＲＥ，原告及被告高怡興業有限公司
    各以百分之五十分配所得等字樣（見本院卷第一宗第五四至六０頁）。足認被告
    辯稱雙方是合夥銷售礦石關係，應為可取。則原告徒以雙方合夥關係間，往來之
    匯票、貨款帳單、保險單，主張依買賣價金給付請求權、票款給付請求權、侵權
    、公司法及法理，請求被告連帶給付如訴之聲明所示，洵屬無據，並不可取。
二、原告主張被告自八十四年九月五日起至八十八年二月一日止，相繼向原告借款，
    經原告匯入高怡興業有限公司、吉岩開發有限公司，至少美金七萬一千五百五十
    四元三角一分，匯入被告丁○○、辛○○帳戶至少美金十七萬三百六十二元五角
    及新加坡幣四十六萬一千零八十元三角一分，共計美金五十七萬一千二百五十九
    元八角八分，並提出匯款明細表（見本院八十八年度國貿字第二八號卷第三二頁
    ）、借款要求信（見本院八十八年度國貿字第二八號卷第三三至三五頁）為證。
    惟被告否認兩造間有借貸關係，並辯稱：原告所提匯款明細表，是原告基於雙方
    合夥關係所應負擔之款項，被告辛○○之傳真信函，則是基於上述合夥關係請求
    原告給付應分配予被告高怡興業有限公司之利潤等語。按借貸契約之成立，以雙
    方有借貸合意及借款交付為要件。查原告所提匯款明細表，並不能證明兩造間有
    借貸合意。至原告所提被告辛○○之傳真信函（見本院八十八年度國貿字第二八
    號卷第三三至三五頁），亦僅載明請求原告匯款，而匯款原因有多種，亦不能據
    此遽認兩造間有借貸合意。從而，原告執此主張依借款返還請求權及買賣價金給
    付請求權、票款給付請求權、侵權、公司法、法理，請求被告連帶給付如訴之聲
    明所示，亦屬無據，應予駁回。
三、原告既受敗訴判決，其假執行之聲請即失所依據，應併予駁回。
四、至兩造其餘之攻擊或防禦方法，及未經援用之證據，經本院斟酌後，認為均不足
    以影響本判決之結果，自無一一詳予論駁之必要，併此敘明。
五、結論：原告之訴為無理由，依民事訴訟法第三百八十五條第一項前段、第七十八
    條，判決如主文。
中      華      民      國    九十二    年    十二      月    二十九    日
                                            民事第三庭  法  官    李慈惠
正本係照原本作成
如對本判決上訴，須於判決送達後廿日內向本院提出上訴狀
中      華      民      國    九十三    年    十二      月    三十一    日
                                                        書記官    林秀娥


司法院資訊處製作；財團法人民間司法改革基金會備份。
